最高法院刑事判決　　　　　　　　　 110年度台上字第5306號
上　訴　人　林建宏
 
 
　　　　　　曾國航
 
 
上列上訴人等因強盜等罪案件，不服臺灣高等法院中華民國 110
年5月6日第二審判決（109年度上訴字第950號，起訴案號：臺灣
新北地方檢察署108年度偵字第11518、12356、17093號），提起
上訴，本院判決如下：
    主  文
上訴駁回。
    理  由
壹、關於上訴人林建宏部分：
一、按刑事訴訟法第377 條規定，上訴於第三審法院，非以判決
    違背法令為理由，不得為之。是提起第三審上訴，應以原判
    決違背法令為理由，係屬法定要件。如果上訴理由書狀並未
    依據卷內訴訟資料，具體指摘原判決不適用何種法則或如何
    適用不當，或所指摘原判決違法情事，顯與法律規定得為第
    三審上訴理由之違法情形，不相適合時，均應認其上訴為不
    合法律上之程式，予以駁回。本件原判決認定林建宏有其事
    實欄所載之共同剝奪他人行動自由犯行，因而維持第一審關
    於論林建宏共同犯剝奪他人行動自由罪，累犯（並說明不依
    累犯規定加重其刑），處有期徒刑9 月，並諭知相關沒收之
    部分判決，駁回林建宏在第二審之上訴。已詳細敘述所憑之
    證據及取捨、認定之理由。並就林建宏否認有剝奪他人行動
    自由犯行，辯稱僅係到場購買毒品供己施用，並未參與其他
    人之妨害自由等行為，其辯詞不可採之理由，予以指駁。所
    為論斷，俱有卷存證據資料可資覆按，從形式上觀察，並無
    採證認事違背經驗法則、論理法則，亦無量刑職權之行使有
    濫用，或其他違背法令之情形。
二、上訴意旨乃謂：㈠、原審對於告訴人郭子銘於第一審時有利
    於其之證言，未予採納，又未說明不予採信之理由，自有判
    決理由不備之違法。㈡、原審以其始終否認犯行，且於第一
    審時亦多有避重就輕、自相齟齬而混淆事實之情，認其犯後
    態度不佳，並維持第一審量處之重刑，違反憲法上保障防禦
    權之合法行使，並違背無罪推定及不自證己罪原則，亦有量
    刑失當之違法等語。
三、惟查：㈠、證據之取捨及證據之證明力如何，由事實審法院
    自由判斷，此項自由判斷職權之行使，倘係基於吾人日常生
    活經驗所得之定則者，即屬合於經驗法則。苟本於理則上當
    然之定則所為之論斷，即為合乎論理法則，均不容任意指為
    判決違背法令。原審係依據證人即告訴人及第一審同案被告
    黃奕嘉於偵查中或第一審時之部分證詞，佐以證人周嘉玟、
    施銘育於偵、審中之證言，暨卷附之柯達大飯店臺北長安店
    之監視器畫面截圖、告訴人及同案被告林梃堯MESSENGER 對
    話紀錄、臺灣新北地方檢察署107 年度偵字第28903、28904
    、29229、29230號起訴書等證據以為補強，因而認林建宏應
    成立犯罪（見原判決理由貳、三、㈠），縱未對於告訴人於
    第一審時有利於林建宏之部分證言，逐一交代其不可採之理
    由，此為法院取捨證據法理上之當然結果，於判決本旨不生
    影響，與判決不備理由之違法情形尚屬有間。㈡、刑罰之量
    定，係屬事實審法院得依職權自由裁量之事項，量刑判斷當
    否之準據，應就判決之整體觀察為綜合考量，不可摭拾其中
    片段，遽予評斷。而被告就被訴事實保持緘默或否認犯罪，
    本屬基於防禦權而自由陳述或其辯明權之行使，除有以此作
    為被告犯罪後毫無悔意、態度不良之評價，並資為量刑畸重
    標準之一，而明顯有裁量權濫用之情形者外，若就個案量刑
    審酌之情狀為整體綜合之觀察，苟已以行為人之責任為基礎
    ，並斟酌刑法第57條各款所列情狀，在法定刑度內，酌量科
    刑，無偏執一端，致明顯失出失入情形，即不得任意指摘為
    違法。原判決以林建宏之責任為基礎，於理由陸內詳為說明
    如何審酌刑法第57條所列各款情形而維持第一審所為刑之量
    定，且並非僅以其犯後否認犯行之態度資為酌量刑期之唯一
    或最重要依據。核其刑之量定既未逾越法定刑度，亦未濫用
    其權限，或違反比例原則，係屬原審量刑職權之適法行使，
    不容任意指為違法。上訴意旨指摘原判決量刑失當，自非合
    法上訴第三審之理由。其上訴不合法律上之程式，應予駁回
    。
貳、關於上訴人曾國航部分：
    查第三審上訴書狀，應敘述上訴之理由，其未敘述者，得於
    提起上訴後20日內補提理由書於原審法院，已逾上述期間，
    而於第三審法院未判決前仍未提出上訴理由書狀者，第三審
    法院應以判決駁回之，刑事訴訟法第382 條第1 項、第 395
    條後段規定甚明。本件曾國航因想像競合犯共同攜帶兇器強
    盜罪（相競合犯攜帶兇器強盜未遂罪），不服原審判決，於
    民國110 年5 月26日提起上訴，並未敘述理由，迄今逾期已
    久，於本院未判決前仍未提出，依上開規定，其上訴自非合
    法，應予駁回。
據上論結，應依刑事訴訟法第 395條，判決如主文。
中    華    民    國   110    年    9     月    23    日
                  刑事第四庭審判長法  官  林  立  華  
                                  法  官  林  瑞  斌  
                                  法  官  王  敏  慧  
                                  法  官  李  麗  珠  
                                  法  官  謝  靜  恒  
本件正本證明與原本無異
                                  書記官
中    華    民    國   110    年    9     月    27    日